最高法院刑事判決　　　　　　　　　 110年度台上字第5521號
上　訴　人　李俊義


上列上訴人因違反毒品危害防制條例案件，不服臺灣高等法院臺
南分院中華民國110年4月13日第二審判決（110年度上訴字第266
號，起訴案號：臺灣臺南地方檢察署108 年度毒偵字第1773號）
，提起上訴，本院判決如下：
    主  文
上訴駁回。
    理  由
一、按刑事訴訟法第377 條規定，上訴於第三審法院，非以判決
    違背法令為理由，不得為之。是提起第三審上訴，應以原判
    決違背法令為理由，係屬法定要件，且必須依據卷內訴訟資
    料為具體之指摘，並足據以辨認原判決已具備違背法令之形
    式者，始屬相當。本件原審綜合全案證據資料，本於事實審
    法院之推理作用，認定上訴人李俊義有如原判決犯罪事實欄
    所載，於民國106年11月17日觀察勒戒完畢後，再於3年內之
    108年4 月27日施用第一級毒品海洛因1次之犯行，因而維持
    第一審關於論上訴人以毒品危害防制條例第10條第1 項之施
    用第一級毒品罪，累犯，量處有期徒刑7 月，並諭知相關沒
    收之判決，而駁回上訴人在第二審此部分之上訴（上訴人另
    犯施用第二級毒品罪，不得上訴第三審法院部分，業經原審
    法院於110年6月9 日以裁定駁回其上訴確定，見本院卷第15
    頁），已詳述其憑以認定之證據及理由，核其所為之論斷，
    俱有卷存證據資料可資覆按，從形式上觀察，原判決就上開
    部分尚無足以影響其判決結果之違背法令情形存在。
二、上訴意旨略以：上訴人前所犯之詐欺、廢棄物清理法案件與
    本件之施用毒品罪，罪質內容、所侵害及所欲保護之法益，
    均屬迥異，上訴人本件施用毒品犯行有何依累犯規定加重其
    刑之必要？且原判決援引上訴人81年間，已不構成累犯之毒
    品相關犯罪紀錄，作為依累犯規定加重其刑之依據，適用法
    律顯有錯誤。再施用毒品者具「病患性犯人」之特質，需要
    的並非監禁，他案大多給予易科罰金並配合戒治之機會。況
    上訴人僅是施用第一級毒品1 次，原審依累犯規定量處有期
    徒刑7月，致無易科罰金之機會，與司法院釋字第775號解釋
    意旨有違，且顯然過重，也無助於戒癮等語。
三、惟司法院釋字第775號解釋意旨，係謂刑法第47條第1項累犯
    加重本刑之規定，係基於累犯者有其特別惡性及對刑罰反應
    力薄弱等立法理由，惟不問情節一律加重最低本刑，致生罪
    刑不相當或違反比例原則之情形時，法院就該個案應依上開
    解釋意旨，裁量是否加重最低本刑。此與被告前後所犯各罪
    類型、罪名是否相同或罪質是否相當，並無必然之關連。而
    刑之量定，亦同屬法院得依職權自由裁量之事項，苟於量刑
    時，已以行為人之責任為基礎，並斟酌刑法第57條各款所列
    一切情狀，在法定刑度之內予以裁量，又未濫用其職權，所
    量之刑亦無違公平、比例、罪刑相當等量刑原則者，即不得
    遽指為違法。原判決已說明：上訴人前因犯詐欺、廢棄物清
    理法等案件，構成累犯，並審酌其自81年間起，迭次違反相
    關毒品法規，足見其耽溺毒癮之情狀，依累犯規定加重其刑
    並無過苛之情。並認第一審量刑時以上訴人之行為責任為基
    礎，審酌刑法第57條各款所列情狀後，就上訴人施用第一級
    毒品犯行，量處有期徒刑7 月，核屬合法適當之理由，詳為
    說明（見原判決第3至4頁），經核於法亦無違誤。上訴人上
    訴意旨並未依據卷內資料具體指摘原判決究有如何違背法令
    之情形，徒憑己見，援引不同犯罪情節之其他個案量刑情形
    ，就原判決量刑職權之適法行使任意指摘，顯不足據以辨認
    原判決上開部分已具備違背法令之形式。揆諸首揭說明，其
    對於施用第一級毒品罪部分之上訴為違背法律上之程式，應
    予駁回。
據上論結，應依刑事訴訟法第395條前段，判決如主文。
中    華    民    國   110    年    10    月    7     日
                  刑事第四庭審判長法  官  林  立  華  
                                  法  官  謝  靜  恒  
                                  法  官  林  瑞  斌  
                                  法  官  李  麗  珠  
                                  法  官  王  敏  慧  
本件正本證明與原本無異
                                  書記官
中    華    民    國   110    年    10    月    12    日